【裁判字號】    92,訴,548
【裁判日期】    920331
【裁判案由】    清償借款等
【裁判全文】
臺灣臺北地方法院民事判決  九十二年度訴字第五四八號
    原      告  內政部營建署
    法定代理人  甲○○
    訴訟代理人  乙○○
                丙○○
    被      告  丁○○
右當事人間請求清償借款事件，本院判決如左：
    主      文
被告應給付原告新台幣貳佰伍拾萬柒仟壹佰貳拾柒元，及其中新台幣壹佰伍拾柒萬
壹仟伍佰柒拾元，自民國九十一年六月二日起至清償日止，按年息百分之三點九五
計算之利息，並自民國九十一年七月三日起至清償日止，逾期在六個月以內者，按上
開利率百分之十，逾期超過六個月者，超過部份按上開利率百分之二十計付違約金；
另其中新台幣玖拾陸萬伍仟伍佰伍拾肆元，自民國九十一年七月二日起至清償日止，
按年息百分之五點五計算之利息，並自民國九十一年八月三日起至清償日止，逾期在
六個月以內者，按上開利率百分之十，逾期超過六個月者，超過部份按上開利率百分
之二十計付違約金。
原告其餘之訴駁回。
訴訟費用由被告負擔十分之九，餘由原告負擔。
    事      實
甲、原告方面：
一、聲明：被告應給付原告新台幣（下同）貳佰伍拾萬柒仟壹佰貳拾柒元，及其中
    壹佰伍拾柒萬壹仟伍佰柒拾自民國九十一年六月二日起至清償日止，按年息百
    分之三點九五計算之利息，並自民國九十一年七月三日起至清償日止，就逾期欠
    繳本息部分按日加收原貸款利率百分之五十之違約金；另其中玖拾陸萬伍仟伍佰
    伍拾肆元自民國九十一年七月二日起至清償日止，按年息百分之五點五五計算之
    利息，並自民國九十一年八月三日起至清償日止，就逾期欠繳本息部分按日加收
    原貸款利率百分之五十之違約金。
二、陳述：
（一）被告於民國八十五年八月二日向臺灣省政府借款新台幣（下同）二百五十八萬
      元，期限三十年，其中一百六十萬元部分，利率為百分之五．一五，九十八萬
      元部分，利率則約定為百分之八點一五計算，自簽約日起每屆滿一年調整一次
      ，自借款日起前五年按月付息不還本，自第六年起分三百期按月平均攤還本息
      ，到期未能償付時，應就逾期欠繳本息部分，加收原貸款利率百分之五十之違
      約金。借款人如積欠本息達三月時，經催告仍不清償者即喪失分期攤還之權利
      ，全部債務視為到期，訂有國民住宅貸款契約為憑。
（二）茲以被告尚欠二百五十三萬七千一百二十七元，及其中一百五十七萬一千五百
      七十三元自九十一年六月二日起至清償日止，按年息百分之三點九五計算之利
      息，並自九十一年七月三日起至清償日止之違約金，另九十六萬五千五百五十
      四元自九十一年七月二日起至清償日止，按年息百分之五點五計算之利息，並
      自九十一年八月三日起至清償日止之違約金，為此提起本訴。
（二）依臺灣省政府功能業務與組織調整暫行條例第八條第一項之規定：「臺灣省省
      有資產及負債，由國家概括承受。」另為配合精省作業及業務移交，內政部營
      建署以八十八年八月十二日八八營署北管第五一一一四號，八十八年八月二十
      六日八八營署北財字第０五三三一九號函示有關原由臺灣省辦理之國民住宅貸
      款，其權利人及抵押權人均改為國有，並以原告為管理機關，概括承受，附此
      敘明。
三、證據：提出國民住宅貸款契約、電腦查詢單、內政部營建署函各一件。
乙、被告方面：貸款契約為被告本人所簽訂。
    理      由
一、本件原告主張被告於八十五年八月二日向臺灣省政府借款二百五十八萬元，期限
    三十年，尚欠二百五十三萬七千一百二十七元，及其中一百五十七萬一千五百七
    十三元自九十一年六月二日起至清償日止，按年息百分之三點九五計算之利息，
    並自九十一年七月三日起至清償日止之違約金，另九十六萬五千五百五十四元自
    九十一年七月二日起至清償日止，按年息百分之五點五計算之利息，並自九十一
    年八月三日起至清償日止之違約金未為清償，現前開債權已由原告承受之事實，
    已據其提出與所述相符之國民住宅貸款契約、電腦查詢單、內政部營建署函等件
    為證，且為被告所不爭執，自堪信為真實。
二、惟兩造所約定之違約金為「欠繳本息部分按日加收原貸款利率百分之五十」，與
    一般金融機構之貸款違約金相較，實屬過高，爰依民法第二百五十二條之規定依
    職權予以酌減為「未清償之本金部分，其中逾期在六個月以內者，按原訂利率百
    分之十，逾期超過六個月者，超過部份按原訂利率百分之二十計付。」
三、從而，原告依消費借貸契約向被告之請求，在二百五十三萬七千一百二十七元及
    如主文所示之利息及違約金之範圍內，為有理由，應予准許，逾此範圍之請求，
    則無理由，應予駁回。
四、本件原告之訴一部為有理由，一部為無理由，依民事訴訟法第七十九條但書，判
    決如主文。
中      華      民      國    九十二    年      三      月    三十一    日
                                            民事第五庭法      官  張松鈞
右為正本係照原本作成
如對本判決上訴，須於判決送達後廿日內向本院提出上訴狀
中      華      民      國    九十二    年      三      月    三十一    日
                                                      法院書記官  黃媚鵑


司法院資訊處製作；財團法人民間司法改革基金會備份。
